高雄高等行政法院判決　　　　　　　　　　　　　　九十二年度訴字第一二六九號
　　　　　　　　　　　　　　　.
　　原　　　告　海軍技術學校
　　代　表　人　甲○○　校長
　　訴訟代理人　黃宏綱律師
　　　　　　　　呂富田律師
　　被　　　告　丁○○
　　　　　　　　戊○○
　　　　　　　　己○○
右當事人間因違約賠償金事件，原告提起行政訴訟。本院判決如左：
　　主  文
被告丁○○、戊○○應連帶給付原告新台幣陸拾伍萬捌仟肆佰陸拾肆元，及自民國九
十二年十二月六日起至清償日止，按年息百分之五計算之利息。
被告己○○應給付原告新台幣貳萬貳仟壹佰貳拾伍元，及自民國九十二年十二月十日
起至清償日止，按年息百分之五計算之利息。
訴訟費用由被告丁○○、戊○○連帶負擔十分之九，餘由被告己○○負擔。
　　事  實
壹、事實概要：
一、被告丁○○係原告學校常備士官電子科九十一年班學生，於民國（下同）九十一
    年九月四日因違反校規，經原告依軍事學校學員生修業規則第二十三條第四項之
    規定，核定退學，依國軍各軍事學校轉學退學開除學生賠償費用辦法規定，被告
    丁○○應賠償在校期間之教育費、薪餉及主副食費、服裝費等，合計為新台幣（
    下同）六十七萬零四百二十五元，除已清償一萬一千九百六十一元外，其餘款項
    六十五萬八千四百六十四元迄未繳納；又被告戊○○為丁○○之母，且為上開賠
    償費用之連帶保證人，自應與丁○○負連帶賠償責任，為此提起本件行政訴訟。
二、被告己○○係原告前身海軍兵器學校（於八十五年八月一日合併改編為海軍技術
    學校）七十七年班學生，因屢犯校規，勸導無效，經原告依前開修業規則開除學
    籍，被告應賠償在校費用合計十四萬三千五百九十八元，除已清償十二萬一千四
    百七十三元外，其餘款項二萬二千一百二十五元迄未繳納，為此提起本件行政訴
    訟。
貳、兩造聲明：
一、原告聲明求為判決：
（一）被告丁○○、戊○○應連帶給付原告六十五萬八千四百六十四元，及自起訴狀
      繕本送達之翌日起至清償日止，按年息百分之五計算之利息。
（二）被告己○○應給付原告二萬二千一百二十五元，及自起訴狀繕本送達之翌日起
      至清償日止，按年息百分之五計算之利息。
二、被告均未於言詞辯論期日到場，亦未提出書狀為聲明或陳述。
參、兩造之爭點：
甲、原告主張之理由：
一、被告丁○○係原告學校常備士官九十一年班電子學科學生，因違反校規，經原告
    依軍事學校學員生修業規則第二十三條第四項之規定，核定退學，並應依國軍各
    軍事學校轉學退學開除學生賠償費用辦法之規定，辦理賠償。被告己○○係原告
    前身海軍兵器學校七十七年班學生，因屢犯校規，勸導無效，亦依前開規則開除
    學籍，並應賠償在校費用。上開經開除學籍或退學之被告，依國軍各軍事學校轉
    學退學開除學生賠償費用辦法第二條、第三條規定，應賠償之在校期間費用如下
    ：被告丁○○應賠償六十七萬零四百二十五元，已清償一萬一千九百六十一元，
    尚欠六十五萬八千四百六十四元。被告己○○應賠償十四萬三千五百九十八元，
    已清償十二萬一千四百七十三元，尚欠二萬二千一百二十五元。
二、被告戊○○為被告丁○○之母，丁○○於賠償債務發生時均為限制行為能力人，
    類推適用民法第二百二十一條、第一百八十七條之規定，其法定代理人自應負連
    帶賠償責任。被告戊○○係被告丁○○上揭款項之連帶保證人，原告自得類推適
    用民法第二百七十三條之規定，請求被告戊○○與被告丁○○負連帶履行責任。
乙、被告均未於言詞辯論期日到場，亦未提出書狀為聲明或陳述。
　　理  由
甲、程序方面：
    本件被告經合法通知，均無正當理由而未於言詞辯論期日到場，核無行政訴訟法
    第二百十八條，準用民事訴訟法第三百八十六條各款所列情形，爰依原告之聲請
    ，由其一造辯論而為判決。
乙、實體方面：
一、按人民與中央或地方機關間，因公法上原因發生財產上給付，得提起給付訴訟，
    行政訴訟法第八條第一項定有明文。又「國軍各軍事學校（以下簡稱各校）招考
    之學生報到入學後，經轉學、退學或開除學籍者，除符合本辦法免賠在校費用之
    規定外，均應賠償在校期間費用。」、「賠償在校費用之標準如左：一、薪津：
    就已發給之全部數額計算。二、主副食品價款：依每月給與定量，以原領用時規
    定價格折算之。三、服裝費：依實際領用給與品種數量，照原製時之新品規定價
    格折算之。如為貸與品，按規定收繳，倘有欠繳者，照原製時之新品規定價格折
    算之。四、教育訓練費：除預備學校國中部之學生外，以教育階層及各班次之人
    年教育經費基準核算。」復為行為時國軍各軍事學校轉學退學開除學生賠償費用
    辦法第二條第一項及第三條第一項所明定。
二、按行政機關基於其法定職權，為達成特定之行政上目的，得於不違反法律規定之
    前提下，與人民約定提供某種給付，並使接受給付者負合理之負擔或其他公法上
    對待給付之義務，而成立行政契約關係。國軍各軍事學校招考入學之學生可享受
    公費及軍（士）官養成教育，於畢業後取得軍（士）官任用資格，惟學生在校期
    間如遭退學或開除學籍者，應賠償其在校期間之費用，國防部就有關之賠償事訂
    有「國軍各軍事學校轉學退學開除學生賠償費用辦法」，該辦法係主管機關為確
    保國家培養軍事人才之目的及財政支出之合理性而訂立，作為自願接受公費軍事
    教育學生訂立行政契約之準據，亦與法律規定無違，本件自得適用。國軍各軍事
    學校學生於入學時所交付予學校之志願書，表明學生在校期間如遭中途退學或開
    除學籍，願賠償其在校期間之一切費用，則上開賠償費用辦法即成為契約之內容
    ，訂約當事人均有履行契約之義務（司法院釋字第三四八號解釋參照）。依據前
    開說明，被告丁○○、己○○就退學或開除學籍賠償事宜已與原告成立行政契約
    ，原告據以提起本件公法上給付訴訟，自屬有據。又被告戊○○於丁○○遭退學
    時所出具欠據，已表明就丁○○應賠償原告在校期間之一切費用負連帶保證責任
    ，該保證契約亦屬行政契約，原告對其提起本件公法上給付訴訟，亦無不合。
三、經查，被告丁○○係原告學校常備士官班電子科九十一年班學生，因違反校規，
    經原告依軍事學校學員生修業規則第二十三條第四項之規定，核定退學，依國軍
    各軍事學校轉學退學開除學生賠償費用辦法規定，被告丁○○應賠償在校期間費
    用合計六十七萬零四百二十五元，除已清償一萬一千九百六十一元外，尚欠六十
    五萬八千四百六十四元之事實，業據原告陳明在卷，復有原告九十一年九月五日
    （九一）握行字第二七五九號令、原告學校退學學生名冊、原告學校退學學生應
    賠償費用統計表、欠據及郵局存證信函等影本附卷可稽，洵堪認定。又被告戊○
    ○為丁○○之母，且為上開賠償費用之連帶保證人，亦有上開欠據為憑，故戊○
    ○自應與丁○○負連帶賠償責任。
四、次查，被告己○○係原告前身海軍兵器學校七十七年班學生，因屢犯校規，勸導
    無效，經原告依前開修業規則開除學籍，其應賠償在校費用合計十四萬三千五百
    九十八元，除已清償十二萬一千四百七十三元外，其餘款項二萬二千一百二十五
    元迄未繳納等情，業據原告陳明在卷，復有海軍兵器學校七十七年十二月十九日
    （七七）桐行字第一九０六號函、七十九年四月二十七日（七九）諄行字第０五
    四九號函、欠款證明書等影本附卷足稽，堪予認定。
五、綜上所述，被告丁○○、戊○○應連帶賠償原告六十五萬八千四百六十四元，被
    告己○○應賠償原告二萬二千一百二十五元，則原告本於契約關係訴請（一）被
    告丁○○、戊○○應連帶給付原告六十五萬八千四百六十四元，及自起訴狀繕本
    送達之翌日即九十二年十二月六日起至清償日止，按年息百分之五計算之利息；
    （二）被告己○○應給付原告二萬二千一百二十五元，及自起訴狀繕本送達之翌
    日即九十二年十二月十日起至清償日止，按年息百分之五計算之利息；均有理由
    ，應予准許。
六、被告乙○○、丙○○、庚○○部分另行審結，附此敘明。
七、據上論結，本件原告之訴為有理由，依行政訴訟法第一百九十五條第一項前段、
    第九十八條第三項前段、第一百零四條、第二百十八條、民事訴訟法第八十五條
    第一項但書、第二項、第三百八十五條第一項前段，判決如主文。
中　　　華　　　民　　　國    九十三　　年　  　七　　　月　　  十六　　日
                              高雄高等行政法院第一庭
                                          審判長法官　  陳光秀
                                          法      官　  楊惠欽
                                          法      官　  李協明
右為正本係照原本作成。
如不服本判決，應於判決送達後二十日內向本院提出上訴書狀，其未表明上訴理由者
，應於提起上訴後二十日內向本院提出上訴理由書（須按對造人數附繕本）；如於本
判決宣示或公告後送達前提起上訴者，應於判決送達後二十日內補提上訴理由書（須
附繕本）。未表明上訴理由者，逕以裁定駁回。
提起上訴應預繳送達用雙掛號郵票七份（每份三十四元）。
中　　　華　　　民　　　國    九十三　　年　  　七　　　月　　  十六　　日
                                          法院書記官    周良駿
